【裁判字號】    89,簡上,54
【裁判日期】    900716
【裁判案由】    給付票款
【裁判全文】
臺灣宜蘭地方法院民事判決  八十九年度簡上字第五四號
    上  訴  人  金墩實業股份有限公司
    法定代理人  甲○○
    訴訟代理人  丙○○
    被上訴人    丁○○
右當事人間請求給付票款事件，上訴人對於中華民國八十九年七月二十六日本院宜蘭簡易庭
八十九年度宜簡字第七三號第一審判決提起上訴，本院判決如左：
    主  文
上訴駁回。
第二審訴訟費用由上訴人負擔。
    事  實
甲、上訴人方面：
  一、聲明：
      （一）原判決廢棄。
      （二）被上訴人應給付上訴人新台幣（下同）二十萬二千一百五十二元。
      （三）第一、二審訴訟費用由被上訴人負擔。
  二、陳述：除與原審判決書所載者相同茲予引用外，補稱：被上訴人辯稱民國（下同）八
      十八年三月間與上訴人指派之人結算，尚欠十九萬八千七百六十三元貨款未清，惟原
      審未傳訊證人查證被上訴人所辯是否屬實，自有未當。且被上訴人所主張其已清償之
      事實，亦未舉證以實其說，不應遽以為上訴人不利之認定。
  三、證據：援用原審之立證方法。並提出退貨明細、應收帳款明細表影本各一件、百合商
      行貨款明細影本二件、出貨單影本八十二件、繳款單影本十八件及聲請傳訊證人乙○
      ○。
乙、被上訴人方面：
  一、聲明：如主文所示。
  二、陳述：除與原審判決書所載者相同茲予引用外，補稱：兩造自八十七年間起，即有生
      意往來，於八十八年三月間，經兩造結算，被上訴人尚欠十九萬八千七百六十三元，
      被上訴人為此乃簽發本票一紙交付上訴人，資以給付。嗣因經濟狀況不佳，屆期未清
      償，但已分別於八十八年八月十三日及同年九月八日，分別匯款予上訴人四萬元及三
      萬零七百九十八元，共七萬零九十八元。其後被上訴人又將收入之支票號碼0000
      000號，票面金額七萬八千元票據一紙，及支票號碼0000000號，票面金額
      五萬元支票一紙，交付上訴人，以資清償上開欠款。是被上訴人已清償上訴人所主張
      之債務，上訴人上訴無理由。
  三、證據：援用原審之立證方法。並提出花蓮郵局存證信函第一六四號影本一件、臺灣銀
      行土地銀行入戶電匯申請書影本二件。
    理   由
一、本件上訴人起訴主張被上訴人係百合商行實際負責人，自八十七年六月間起，向上訴人
    購買五榖雜糧等貨品，至八十七年十二月間結束經銷，扣除退貨，共積欠上訴人四十萬
    零九百五十元，被上訴人且為此而簽發票面金額為十九萬八千七百六十三元本票一紙，
    交付上訴人，嗣僅清償十九萬八千七百九十八元，尚餘二十萬二千一百五十二元之貨款
    尚未給付，爰依買賣關係請求被上訴人給付二十萬二千一百五十二元。被上訴人則以其
    僅積欠上訴人貨款十九萬八千七百六十三元，且已簽發本票一紙支付，雖該本票未獲兌
    現，但被上訴人已另於八十八年八月十三日及同年九月八日各匯款四萬元及三萬零七百
    九十八元，另於同年八月二十日及八月三十日各交付七萬八千元及五萬元之客票，且均
    已兌現，已為完全清償等語置辯。
二、經查，本件上訴人主張被上訴人有向其購買貨物十九萬八千七百九十八元，並簽發票面
    金額為十九萬八千七百九十八元本票一紙之事實為被告所不爭執，並有本票影本一件附
    卷可稽，應值信實。惟被上訴人辯稱其雖未兌現該本票，但已另於八十八年八月十三日
    及同年九月八日各匯款四萬元及三萬零七百九十八元，另於同年八月二十日及八月三十
    日各交付七萬八千元及五萬元之客票且已兌現一節，為上訴人所不爭執，並經證人乙○
    ○到庭結證屬實，且有被上訴人所提出之匯款單二紙附卷佐證，被上訴人之抗辯應為實
    在。職是，被上訴人所為其已清償其為清償貨款而簽發之票面金額十九萬八千七百九十
    八元本票債務之抗辯，即足堪採信。茲有疑義者為，被上訴人是否除上開十九萬八千七
    百九十八元貨款債務外，另欠上訴人貨款二十萬二千一百五十二元未清償。
三、按當事人主張有利於己之事實者，就其事實有舉證之責任，為民事訴訟法第二百七十七
    條前段所明文規定。經查，本件上訴人主張被上訴人尚欠其二十萬二千一百五十二元之
    貨款，無非係以伊與被上訴人自八十七年六月間開始交易，至八十七年十二月間停止交
    易，至八十八年五月間發存證信函予被上訴人要求會算，嗣於八十八年六月十二日，由
    百合商行之負責人即訴外人羅金清出面會算，羅金清乃簽認尚積欠上訴人四十萬零九百
    五十元之債務，則扣除被上訴人業已清償之十九萬八千七百九十八元，被上訴人應尚欠
    上訴人二十萬二千一百五十二元。惟此為被上訴人所否認，上訴人雖提出退貨明細、應
    收帳款明細表影本各一件、百合商行貨款明細影本二件、出貨單影本八十二件、繳款單
    影本十八件為證。但查，該等證物雖可証明兩造間確有生意往來，惟就被上訴人尚積欠
    上訴人二十萬二千一百五十二元未返還之事實，上訴人雖提出其與訴外人羅金清之會算
    單一件為據。但查，上訴人於八十八年五月十四日對被上訴人所發存證信函中，已明白
    表示「貴行於結束經銷全墩公司產品之際，尚有未付之貨款計一十九萬八千七百六十三
    元整，經敝公司屢次派員催收，..... 」，而兩造間已於八十七年十二月間，結束經銷
    關係，此為雙方所是認，則上訴人迄八十八年五月十四日，顯然認為兩造間僅存在十九
    萬八千七百九十八元債務甚明。雖上訴人陳稱該函內容僅催收一部分貨款，非表示全部
    貨款僅十九萬八千七百九十八元未清償，但該文字所示，明示欠缺貨款為上開部分，並
    非僅指票款部分，故上訴人所稱尚難採信。而自八十八年五月十五日至八十八年六月十
    二日間，上訴人並未主張與舉證其間兩造上有何新債務發生之事實，則上訴人事後又要
    求訴外人羅金清會算之必要性，即堪質疑。復查，訴外人羅金清雖係被上訴人之親戚，
    並曾於上訴人出貨單簽收，但上訴人所提出之出貨單中，其簽收人除訴外人羅金清外，
    尚有訴外人林建佑等人，因此並不能以訴外人羅金清曾為被上訴人簽收貨物，即認定訴
    外人羅金清於兩造辦理結算行為有代理權限。況上訴人於八十八年五月十四日所發存證
    信函中，亦以被上訴人即丁○○為意思表示之相對人，足見上訴人對於契約相對人係被
    上訴人丁○○一節，自始即屬明知。則上訴人所主張之訴外人羅金清代理與伊辦理結算
    ，確認被上訴人尚欠款四十萬零九百五十元之行為，顯屬無權代理行為，被上訴人既未
    承認，對於被上訴人並不生力。此外，上訴人復未舉證証明訴外人羅金清與被上訴人間
    有何表見代理情事，被上訴人既不承認訴外人羅金清之上開確認欠款數額行為，訴外人
    羅金清之前揭結算行為效力，難認足以拘束被上訴人，則上訴人執上開訴外人羅金清與
    伊會算單為據，主張被上訴人承認尚欠四十萬零九百五十元（包括已清償之十九萬八千
    七百九十八元）一節，即乏依據。此外，上訴人所提其他證據方法，尚不足令本院就其
    對被上訴人除有已獲清償之十九萬八千七百九十八元債權外，尚存有二十萬二千一百五
    十二元之債務事實，形成確信，依上開舉證責任法則，應認上訴人主張不存在，其請求
    即屬無據，應予駁回。
四、綜上所述，本件上訴人主張其對被上訴人有四十萬零九百五十元貨款債權，扣除被上訴
    人所清償十九萬八千七百九十八元，尚餘二十萬二千一百五十二元，為不足採。是則上
    訴人執此主張被上訴人尚應依據貨款請求權給付貨款二十萬二千一百五十二元，為無理
    由，不應准許。原審為上訴人敗訴之判決，並無不合。上訴意旨指摘原判決不當，求予
    廢棄改判，為無理由，應予駁回。
五、本件判決事證以臻明確，兩造其餘攻擊防禦方法，經審酌已不足影響本院心證。爰不逐
    一論列，附併敘明。
六、據上論結，本件上訴為無理由，依民事訴訟法第四百三十六條之一第三項、第四百四十
    九條第一項、第七十八條，判決如主文。
中        華        民        國   九十     年      七       月     十六      日
                            臺灣宜蘭地方法院民事庭
~B審判長法官  周煙平
~B法      官  張軒豪
~B法      官  姜世明
右正本證明與原本無異。
本件不得上訴。
中        華        民        國   九十     年      七       月     十九      日
~B法院書記官  廖文章


司法院資訊處製作；財團法人民間司法改革基金會備份。
